臺灣桃園地方法院刑事判決　　　　　　　95年度訴字第2532號
公　訴　人　台灣桃園地方法院檢察署檢察官
被　　　告　乙○○
　　　　　　　　　　（現於台灣桃園看守所羈押中）
指定辯護人　本院公設辯護人　丁○○
上列被告因毒品危害防制條例等案件，經檢察官提起公訴（95年
度偵字第15733 號），本院判決如下：
    主  文
乙○○運輸第二級毒品，處有期徒刑柒年肆月。扣案第二級毒品
大麻（煙草淨重玖點壹捌公克）沒收銷燬之；扣案第三級毒品愷
他命（驗餘淨重貳拾陸點貳公克）、毒品外包裝塑膠袋只、
茶葉袋壹只（含茶葉）、保險套紙盒壹個、白紙壹張、未扣案之
行李箱壹只，均沒收之。
    事  實
一、乙○○明知明知大麻、愷他命（Ketamine，俗稱Ｋ他命）分
    別係毒品危害防制條例第2 條第2 項第2 款、第3 款所定之
    第2 級、第3 級毒品，不得運輸，且係行政院依懲治走私條
    例第2 條第3 項規定公告管制物品項目及其數額甲項第4 款
    之管制進出口物品，未經許可不得私運來台，其於民國95年
    農曆春節間某日，在中國北京朝陽區某處，自某真實姓名年
    籍不詳、年約50歲之成年男子處，取得數量不詳之第2 級毒
    品大麻煙草1 包供己施用（用餘部分，煙草淨重9.18公克，
    空包裝重0.68公克，煙草同時含第3 級毒品愷他命成分；另
    其所涉施用第2 級毒品犯行業經檢察官不起訴處分確定）。
    復於同年7 月上旬某日，在中國福建省廈門市某處之「森得
    利」舞廳內，以人民幣5 千元之價格，自某真實姓名年籍不
    詳、年約30、40歲之成年男子，購入第3 級毒品愷他命1 包
    供己施用（用餘部分，數量詳後所述）。其後，又於同年月
    20、21日間某日，前往上址，以人民幣5 千元之價格，再度
    自該名成年男子購入第3 級毒品愷他命1 包（與前開用餘愷
    他命，合計驗前總毛重27.60 公克，包裝塑膠袋2 只總重1.
    17公克，經取0.11公克鑑定用罄，驗餘淨重26.32 公克，經
    隨機抽測其中1 包純度約53.7％，推估此2 包驗前總純質淨
    重約14.19 公克），即基於運輸、走私第2 級毒品大麻、第
    3 級毒品愷他命進入台灣地區之犯意，先將前開大麻煙草1
    包藏匿於其所有之茶葉袋內，以袋內茶葉加以埋藏遮掩，復
    將其第2 次購得之愷他命1 包藏匿於其所有之保險套紙盒內
    加以遮掩，再將茶葉袋、保險套紙盒放入其所有之行李箱（
    未扣案）中，又將第1 次購得而用餘之愷他命1 包，以其所
    有之白紙1 張加以包覆，再夾放於行李箱蓋之內側置物袋內
    ，隨即於同年月24日13時45分許，自澳門搭乘澳門航空公司
    NX－622 號班機入境台灣，以此方式將上開第2 級毒品大麻
    、第3 級毒品愷他命運送來台。嗣於同日16時50分許，乙○○在台灣桃園國際機場（原名中正國際機場）第一航廈入境
    檢查室第9 號應申報檯欲通關時，因其另案遭通緝中而為內
    政部警政署航空警察局安檢隊警員丙○○當場逮捕，旋會同
    財政部台北關稅局紅線台值班人員甲○○對之實施搜索，在
    其隨身攜帶行李箱內保險套紙盒中扣得前開愷他命1 包，隨
    即依規定移至第一航廈北邊辦公室內續行逐項物品之查驗、
    搜索，於同日17時50分許開始搜索前，為警丙○○、海關甲○○再度質問「還有無其他毒品，有就自己拿出來，不要讓
    我們繼續搜」等語，乙○○見情勢所迫，始告以「茶葉包裡
    面也有」，惟並未自動申告其運輸大麻之犯罪事實，甲○○
    聞此，旋自茶葉袋內扣得前開大麻煙草1 包，又經乙○○供
    述，在行李箱蓋之內側夾層置物袋內扣得前開愷他命1 包而
    查獲，並扣得其所有供運輸毒品所用之保險套紙盒1 個、茶
    葉袋1 只（含茶葉）、白紙1 張（已扣案，惟警員未將之隨
    案移送地檢署）等物。
二、案經內政部警政署航空警察局移送臺灣桃園地方法院檢察署
    檢察官偵查起訴。
    理  由
一、訊據被告乙○○固坦承於上開時、地取得第2 級毒品大麻、
    第3 級毒品愷他命並將之攜帶來台等情，惟矢口否認有何運
    輸第2 級毒品大麻、第3 級毒品愷他命之犯行，辯稱：伊僅
    係持有毒品經過海關而已，並非運毒，且查獲之毒品係伊為
    供己施用剩餘，伊係因要從事學術研究始攜毒入境云云（見
    本院卷第13、25、26、33至36、64至79、94頁），指定辯護
    人辯稱：大麻係被告主動供出，其應有自首適用云云（見本
    院卷第30、94頁）。經查：
  (一)被告於95年農曆春節間某日，在中國北京朝陽區某處，自某
    真實姓名年籍不詳、年約50歲之成年男子處，取得數量不詳
    之大麻煙草1 包供己施用，復於同年7 月上旬某日，在中國
    福建省廈門市某處之「森得利」舞廳內，以人民幣5 千元之
    價格，向某真實姓名年籍不詳、年約30、40歲之成年男子，
    購入第3 級毒品愷他命1 包供己施用，又於同年月20、21日
    間某日，前往上址，以人民幣5 千元之價格，再度向該名成
    年男子購入第3 級毒品愷他命1 包，其後，將前開用餘之大
    麻煙草藏匿於茶葉袋內（茶葉袋內有茶葉），第1 次購得之
    愷他命1 包藏匿於保險套紙盒內，連同茶葉袋放置於行李箱
    中，並將第1 次購得之愷他命1 包以白紙1 張加以包覆，再
    夾放於行李箱蓋之內側置物袋內，隨即於同年月24日13時45
    分許，自澳門搭乘澳門航空公司NX－622 號班機入境台灣之
    事實，迭據被告於警詢、檢察官訊問、本院移審訊問、準備
    程序及審理時坦承在卷（見偵查卷第13至16、34至36、46、
    47頁，本院卷第13、65、93頁），核與證人即查獲員警丙○○、證人即查獲之海關值勤人員甲○○於本院審理時經交互
    詰問具結證稱查獲被告運輸大麻、愷他命情節相符（見本院
    卷第84至89頁），並有旅客入出境記錄查詢1 紙、查獲照片
    7 幀、台北關稅局扣押貨物運輸工具收據及搜索筆錄、澳門
    航空行李箱條碼各1 紙在卷可稽（見偵查卷第20、21、24、
    37、41頁），及不明成分之煙草1 包、白色細晶體2 包、保
    險套紙盒1 個、茶葉袋1 只（連同茶葉）、白紙1 張（未移
    送）等物扣案可證，而上開扣案之不明成分之煙草1 包、白
    色細晶體2 包，經送鑑定結果，不明煙草1 包之煙草淨重9.
    18公克，空包裝重0.68公克，煙草內含第2 級毒品大麻及第
    3 級毒品愷他命成分，不明白色細晶體2 包均經檢出第3 級
    毒品愷他命成分，驗前總毛重27.60 公克，包裝塑膠袋總重
    1.17公克，取0.11公克鑑定用罄，驗餘餘淨重26.32 公克，
    隨機抽測其中1 包純度約53.7％，推估此2 包驗前總純質淨
    重約14.19 公克之事實等情，亦有法務部調查局95年8 月10
    日調科壹字第080011630 號鑑定書、內政部警政署警察局95
    年8 月14日刑鑑字第0950110068號鑑定書各1 紙在卷可稽（
    見偵查卷第56、81、82頁），此部分事實堪予認定。
  (二)被告雖以毒品係供己施用、學術研究等語置辯，惟按毒品危
    害防制條例第4 條運輸毒品罪，零星夾帶或短途持送得斟酌
    實際情形依持有煙毒罪論科，係指無運輸或販賣之意圖單純
    持有煙毒者而言，並非謂凡零星夾帶或短途持送煙毒者，不
    問其犯意如何概論以持有煙毒之罪，司法院37年院解字第38
    53號解釋意旨可參；毒品危害防制條例之運輸毒品罪，所稱
    之「運輸」係指轉運輸送而言，其運輸之動機、目的是否意
    在為己或為他人，運輸之方法為海運、空運、陸運或兼而有
    之，均非所問。至零星夾帶或短途持送者，雖得斟酌實際情
    形，依持有毒品罪論科，但仍以無運輸或販賣之意圖者為限
    ，最高法院94年度台上字第2845號、95年度台上字第3533號
    分別著有判決可資參照；依最高法院82年度第3 次刑事庭會
    議決議，運輸不以為他人輸送為必要，即為自己輸送者亦包
    括在內。毒品為管制進出口物品，而私運管制物品進口罪之
    私運行為係指未經許可而運輸之謂。某甲自國外私自運輸毒
    品入境，目的縱係為供自己施用，然其既有私自運輸之犯意
    ，揆諸上引解釋及決議之意旨，除犯私運管制物品進口罪外
    ，尚應同時成立運輸毒品罪，依想像競合犯之規定，從一重
    之運輸毒品罪處斷後，再與施用毒品罪依牽連犯之規定，從
    一重之運輸毒品罪論處，司法院 (83) 廳刑一字第01159 號
    司法廳研究意見亦同此見解。是縱使為自己施用或其他如被
    告自稱之學術研究目的，未經許可，自國外攜帶毒品入境，
    其既有私自運輸之犯意，自非單純之持有毒品罪。而查被告
    辯其確有施用毒品一節，固有其為警查獲時，經警對之採集
    尿液送鑑結果，確呈愷他命陽性反應一情足憑，此有航空警
    察局被採尿人姓名資料編號、昭信科技顧問股份有限公司95
    年8 月21日濫用藥物尿液檢驗報告各1 紙附卷可稽（見偵查
    卷第40、83頁）。另，扣案煙草同時含有第2 級毒品大麻成
    分、第3 級毒品愷他命成分，亦核與被告自承因施用大麻時
    摻到愷他命一情相符，而可認為被告所稱施用大麻、愷他命
    尚非虛構，然查被告攜帶入境之毒品數量，合計大麻煙草1
    包、愷他命2 包，而大麻煙草淨重9.98公克，愷他命淨重亦
    達26.3 2公克，數量非微，非所謂「零星夾帶」之情形，且
    其自大陸地區澳門搭飛機返台，路程非短，亦非「短途持送
    」可比，其行為已該當運輸之構成要件，是縱認被告所辯部
    分上開毒品係供自用、甚或從事學術研究等情可採，亦無礙
    於其運輸第2 級、第3 級毒品罪之成立。另按所謂運輸，係
    指本於運輸意思而搬運輸送而言，倘其有此意圖者，一有搬
    運輸送之行為犯罪即已成立，並非以運抵目的地為完成犯罪
    之要件。而運輸毒品罪，並不以兩地間毒品直接搬運輸送移
    轉存置於特定地點為限，其以迂迴、輾轉方法，利用不相同
    之運輸工具、方法，將特定之毒品移轉運送至終極目的地者
    ，其各階段之運送行為，均不失為運輸行為之一種。又運輸
    毒品罪祇以所運輸之毒品已實施運送為已足，並非以運輸目
    的地為完成犯罪之要件，換言之，區別該罪既遂、未遂之依
    據，應以已否起運為準，既已起運，構成該罪之輸送行為即
    已完成，不以達到目的地為既遂條件，最高法院92年度台上
    字第54 26 號、92年度台上字第3096號分別著有判決可資參
    照，被告已實施運送，且自澳門入境台灣地區，雖未達其終
    極目的地之台灣地區內某處，即於機場處遭查獲，惟既已起
    運，其運輸行為即告既遂，不因未達終極目的地而異，併此
    敘明。
  (三)辯護人雖辯稱被告供出大麻，應構成自首云云。惟按刑法第
    62條所規定之自首，以對於未發覺之罪，向有偵查權之機關
    或公務員自承犯罪，進而接受裁判為要件；而具有裁判上一
    罪關係之犯罪，苟全部犯罪未被發覺前，行為人僅就其中一
    部分犯罪自首，固仍生全部自首之效力，反之，倘其中一部
    分犯罪已先被有偵查權之機關或公務員發覺，行為人方就其
    餘未被發覺之部分，自動供認其犯行時，因與上開自首之要
    件不符，自不得適用自首之規定減輕其刑，最高法院90年度
    台上字第5435號著有判決可資參照，另最高法院88年度台上
    字第1287號、84年度台上字第4516號、83年度台上字第3935
    號、80年度台上字第795 號判決亦同此意旨。查本件查獲之
    過程，係被告通關之際，因另案通緝遭逮捕後，為警在其隨
    身行李箱內保險套紙盒中扣得第3 級毒品愷他命1 包，經警
    、海關人員對之隨身攜帶物品逐項實施搜索、查驗前，被告
    迫於情勢，始供出所攜帶之行李箱內「茶葉包裡面也有」一
    語，經海關人員甲○○起出大麻煙草一情，為在場實施搜索
    之警員丙○○、海關值勤人員甲○○於本院審理時具結證述
    在卷（見本院卷第84至89頁），被告對此亦不爭執（見本院
    卷第86、89頁），足見犯罪偵查機關查獲被告運輸大麻前，
    已查獲運輸愷他命犯行，而被告係以一行為同時運輸第2 級
    毒品大麻、第3 級毒品愷他命入境台灣，乃屬想像競合之裁
    判上一罪，則其在其中一部分之運輸第3 級毒品犯罪，已先
    被有偵查權之機關或公務員發覺後，縱認就其餘未被發覺之
    運輸第2 級毒品大麻犯罪，申告犯罪事實，仍與上開自首之
    要件不符，自不得適用自首之規定減輕其刑。況，刑法第62
    條所謂發覺，固非以有偵查犯罪權之機關或人員確知其人犯
    罪無誤為必要，而於對其發生嫌疑時，即得謂為已發覺；但
    此項對犯人之嫌疑，仍須有確切之根據得為合理之可疑者，
    始足當之，若單純主觀上之懷疑，要不得謂已發生嫌疑，最
    高法院72年度台上字第641 號著有判例可參，而查，據證人
    甲○○於本院審理時證稱：伊當天在紅線台值班，被告係煙
    毒通緝犯，入境後被逮捕，依程序必須到紅線台接受檢驗，
    伊係受理檢驗之人員，被告打開行李後，伊在保險套紙盒內
    找到1 包愷他命，依照規定，在紅線台查到毒品後，必須帶
    到辦公室逐項查驗每個物品，故伊將被告帶至辦公室，請被
    告自己說出有無其他毒品，被告就說茶葉包裡面也有，但並
    未說毒品即係大麻，伊係自己取出，因大麻與茶葉在外觀上
    看得出來不一樣，大麻味道也比較腥，外觀上可以辨別等語
    （見本院卷第87、88頁），證人丙○○於本院審理時亦證稱
    ：當時海關人員發現查獲愷他命後，伊就詢問被告有無其他
    毒品，如果有就自己拿出來，之後才從茶葉裡頭取出大麻等
    語（見本院卷第85頁），足見被告供出「茶葉包裡面也有」
    一語，乃情勢所迫始致，且係在遭查獲運輸愷他命犯行，又
    係煙毒通緝犯，警員猶質之「有無其他毒品」，由此觀之，
    應認犯罪偵查機關已對被告運輸第2 級毒品大麻犯行發生嫌
    疑，且此懷疑乃基於確切根據所為之合理懷疑，非單純主觀
    上之懷疑，案已發覺，亦難認屬「未發覺」之罪。況且，被
    告僅告以「茶葉包裡面也有」詞，並未申告「運輸大麻」之
    犯罪事實，實亦難認係自首運輸第2 級毒品大麻。綜此，辯
    護人辯稱其應有自首規定之適用云云，並非可採。
  (四)綜上所述，被告、辯護人所辯，難認可採，本件事證明確，
    被告犯行洵堪認定，應依法論科。
二、查大麻、愷他命分別為毒品危害防制條例第2 條第2 項第2
    款、第3 款所列之第2 級、第3 級毒品，不得運輸；另行政
    院依懲治走私條例第2 條第3 項之授權，公告毒品危害防制
    條例所列毒品，係屬甲項第4 款管制進出口之物品，不得進
    出口；又按香港、澳門回歸中國（大陸）後，為規範及促進
    台灣地區與香港、澳門之經貿、文化及其他關係，特制定香
    港澳門關係條例，明定台灣地區與香港或澳門貿易，得以直
    接方式為之，並於台灣地區與大陸地區直接通信、通航或通
    商前，得視香港或澳門為第3 地，排除台灣地區與大陸地區
    人民關係條例在香港、澳門之適用，此觀香港澳門關係條例
    第1條 第2 項、第35條第1 項前段、第57條及同條例施行細
    則第2 條之規定自明；是以，依香港澳門關係條例第35條第
    2 項、第3 項復規定，輸入或攜帶進入台灣地區之香港或澳
    門物品，以進口論，輸往香港或澳門之物品，以出口論，分
    別依輸入物品、輸出物品有關法令之規定辦理。從而，自香
    港、澳門私運管制物品進口逾公告數額，應逕依懲治走私條
    例第2 條第1 項論處，無庸引用同條例第12條之規定，亦經
    最高法院93年第3 次刑事庭會議決議在案。是被告乙○○將
    第2 級毒品大麻、第3 級毒品愷他命由澳門地區運輸、私運
    進入台灣地區，所為係犯毒品危害防制條例第4 條第2 項之
    運輸第2 級毒品罪、同條例第4 條第3 項之運輸第3 級毒品
    罪及懲治走私條例第2 條第1 項之私運管制物品罪。其持有
    第2 級毒品之低度行為為運輸毒品之高度行為所吸收，不另
    論罪。被告以1 行為同時觸犯上開3 罪名，為想像競合犯，
    應依刑法第55條規定，從一重之運輸第2 級毒品罪處斷。爰
    審酌被告乙○○運輸大麻、愷他命入台，如流入市面，勢將
    加速毒品之氾濫，對社會之安寧及國人之健康，可能產生之
    危害至鉅，所為實屬可議，及其犯罪動機、目的、所生損害
    ，以及其前開就犯罪情節坦承之情形，量處如主文所示之刑
    ，以示懲儆。扣案煙草內有第2 級毒品大麻，煙草淨重9.18
    公克，既係本件查獲之第2 級毒品，爰依毒品危害防制條例
    第18條第1 項前段規定沒收銷燬之（扣案煙草併含第2 級毒
    品大麻及第3 級毒品愷他命，其愷他命部與第2 級毒品大麻
    無法完全析離，均應依同條例第18條第1 項前段之規定宣告
    沒收銷燬之）。又按毒品危害防制條例第2 條第2 項規定，
    毒品依其成癮性、濫用性及對社會危害性分為4 級，並就製
    造、運輸、販賣、意圖販賣而持有、以非法方法使人施用、
    引誘他人施用及轉讓等不同品項毒品之行為，分別定其處罰
    。至施用或持有第3 、4 級毒品，因其可罰性較低，故予除
    罪化，僅就施用及持有第1 、2 級毒品科以刑罰。惟鑑於第
    3 、4 級毒品均係管制藥品，特於同條例第11條之1 明定無
    正當理由，不得擅自持有；第18條第1 項後段復規定查獲之
    第3 、4 級毒品，無正當理由而擅自持有者，沒入銷燬之。
    從而，依同條例第18條第1 項後段應沒入銷燬之毒品，專指
    查獲之施用、持有第3 、4 級毒品而言；倘係查獲之製造、
    運輸、販賣、意圖販賣而持有、以非法方法使人施用、引誘
    他人施用或轉讓之第3 、4 級毒品，既屬同條例相關法條明
    文規定處罰之犯罪行為，即非該條項應沒入銷燬之範圍。又
    同條例第19條第1 項所定「供犯罪所用或因犯罪所得之物」
    ，係指犯第4 條至第9 條、第12條、第13條或第14條第1 項
    、第2 項之罪所用或所得之物，不包括毒品本身在內，自不
    得為第3 、4 級毒品之沒收依據（以犯第4 條第3 項販賣第
    3 級毒品罪為例，其供犯罪所用之物，當指「供販賣第3 級
    毒品所用之物」而言；第3 級毒品本身為販賣之標的，為遂
    行販賣該毒品使用之物，始屬「供犯罪《犯第4 條第3 項之
    販賣第3 級毒品罪》所用之物」，其理至明）。同條例對於
    查獲之製造、運輸、販賣、意圖販賣而持有、以非法方法使
    人施用、引誘他人施用及轉讓第3 、4 級毒品之沒收，並無
    特別規定，如其行為已構成犯罪，則該毒品即屬不受法律保
    護之違禁物，應回歸刑法之適用，依刑法第38條第1 項第1
    款之規定沒收之。原判決以第3 、4 級毒品並非刑法上之違
    禁物，但扣案之愷他命既係供被告等犯販賣第3 級毒品罪所
    用之物，應依毒品危害防制條例第19條第1 項之規定宣告沒
    收，顯有判決適用法則不當之違背法令，最高法院95年度台
    上字第911 號著有判決可資參照。依上開說明，本件扣案之
    第3 級毒品愷他命（驗前總毛重27.60 公克，取0.11公克鑑
    定用罄，驗餘淨重26.32 公克），因被告乙○○運輸該毒品
    已構成犯罪，則該毒品即屬不受法律保護之違禁物，應依刑
    法第38條第1 項第1 款之規定沒收之。至鑑驗用罄之愷他命
    ，既已滅失，自無庸再予以宣告沒收，附此敘明。扣案之毒
    品外包裝塑膠袋3 只（含大麻毒品外包裝塑膠袋1 只、愷他
    命外包裝塑膠袋2 只）、白紙1 張、保險套紙盒1 個、茶葉
    袋1 只（含茶葉）、未扣案之行李箱1 個，為被告所有，係
    用於包裹、藏放毒品，有防止毒品裸露、逸出、防潮之功用
    ，並便於攜帶、藏放、運輸，係供運輸毒品所用之物，均應
    依毒品危害防制條例第19條第1 項規定，宣告沒收之。
據上論斷，應依刑事訴訟法第299 條第1 項前段，毒品危害防制
條例第4 條第2 項、第3 項、第18條第1 項前段、第19條第1 項
，懲治走私條例第2 條第1 項、第11條，刑法第11條、第55條、
第38條第1 項第1 款，判決如主文。
本案經檢察官嵇珮晶到庭執行職務。
中　　華　　民　　國　　96　　年　　4 　　月　　25　　日
　　　　　　　　　刑事第九庭審判長法　官 何信慶
        　　　　　　　　　　　　　法　官 何燕蓉
                        　　　　　法　官 蘇琬能
以上正本證明與原本無異。
如不服本判決，應於判決送達後10日內向本院提出上訴狀（應附
繕本），上訴於臺灣高等法院。
    　　　　　　　　　　　　　　　書記官　邱飛鳴
中　　華　　民　　國　　96　　年　　4 　　月　　26　　日
毒品危害防制條例第4條
製造、運輸、販賣第一級毒品者，處死刑或無期徒刑；處無期徒
刑者，得併科新臺幣 1 千萬元以下罰金。
製造、運輸、販賣第二級毒品者，處無期徒刑或 7 年以上有期徒
刑，得併科新臺幣 7 百萬元以下罰金。
製造、運輸、販賣第三級毒品者，處 5 年以上有期徒刑，得併科
新臺幣 5 百萬元以下罰金。
製造、運輸、販賣第四級毒品者，處 3 年以上 10 年以下有期徒
刑，得併科新臺幣 3 百萬元以下罰金。
製造、運輸、販賣專供製造或施用毒品之器具者，處 1 年以上 7
年以下有期徒刑，得併科新臺幣 1 百萬元以下罰金。
前五項之未遂犯罰之。
